【裁判字號】    98,交抗,2203
【裁判日期】    980915
【裁判案由】    違反道路交通管理處罰條例
【裁判全文】
臺灣高等法院交通事件裁定            98年度交抗字第2203號
抗  告  人
即受處分人    甲○○
送達代收人    乙○○
上列抗告人因違反道路交通管理處罰條例案件，不服臺灣板橋地
方法院，中華民國98年7月31日所為裁定（98年度交聲字第1902
號），提起抗告，本院裁定如下：
    主  文
抗告駁回。
    理  由
一、按受處分人不服第8條主管機關所為之處罰，得於接到裁決
    書之翌日起20日內，向管轄地方法院聲明異議，道路交通管
    理處罰條例第87條第1項定有明文。次按交通法庭認聲明異
    議不合法律上之程式，且無從補正者，應以裁定駁回之，道
    路交通案件處理辦法第18條亦有規定。又此係交通異議事件
    之程序規定，且為聲明異議之合法要件，受處分人之聲明異
    議自須合於此項程序規定，法院始得受理為實體之審查。
二、原處分意旨略以：臺北市政府警察局中山分局民權一派出所
    員警於民國（下同）92年6月4日下午2時50分許，在臺北市
    ○○街199號前，查獲抗告人即受處分人甲○○騎乘車號RG7
    ─498號輕型機車，因「無照駕駛（禁駛）」之違規，乃依
    道路交通管理處罰條例第21條第1項第1款規定，裁處罰鍰新
    臺幣9,600元。
三、異議意旨略以：受處分人違規時已有精神疾病，惟當時受處
    分人及家人均不知情，經多年求醫後，方確知其患有中度精
    神障礙之疾病。受處分人因精神疾病無法控制自己的行為而
    造成違規行為，請准予免罰等語，表明不服而提出異議。
四、原裁定以：本件原處分機關於92年11月10日以蘆監二字第裁
    46－ABZ240165號所為違反道路交通管理事件裁決書，其送
    達程序係以受處分人之住所地址即臺北縣三重市○○○路49
    號之1（3樓）為應送達處所，並經郵務士於92年11月12日送
    達於應受送達人即受處分人本人親自收受等情，有中華民國
    郵政掛號郵件收件回執影本1件附卷可稽。又上開送達地址
    臺北縣三重市○○○路49號之1（3樓）確為受處分人之住所
    地址，業據受處分人於原審調查時陳明在卷，並有受處分人
    之全戶戶籍資料附卷足憑；且受處分人於上開行為時已是年
    滿20歲之成年人，其騎乘機車於道路上行駛為警攔停舉發、
    收受上開裁決書時，既可清楚簽名收受上開舉發通知單、裁
    決書，並於掛號郵件收件回執上捺指印、填寫自己之身分證
    號碼，以表示其收受該裁決書之意思，此觀之上開舉發通知
    單「收受通知聯者簽章」欄、掛號郵件收件回執「收件人蓋
    章」欄自明；又受處分人於原審調查時亦可瞭解法官詢問之
    問題，並逐一回答，復參以受處分人之胞姊即代理人乙○○
    於原審調查時陳稱受處分人並未經法院宣告禁治產等語，縱
    使受處分人提出中華民國身心障礙手冊影本1件（其上記載
    鑑定日期96年11月1日）、診斷證明書及病歷等資料，以證
    明患有中度精神障礙之情，但依受處分人收受舉發通知單、
    掛號郵件，以及在原審受訊時之情形，足以認定受處分人於
    收受上開裁決書時，尚非處於無行為能力即心神喪失或精神
    耗弱致不能處理其自己事務之狀態。因此，上開裁決書於92
    年11月12日送達於受處分人時，其應有收受上開裁決書送達
    之行為能力。是該裁決書於92年11月12日已生合法送達於受
    處分人之效力。茲受處分人如對原處分機關所為上開裁決處
    分不服欲提起異議，其20日之合法提出異議期間，應自受處
    分人收受送達之翌日即92年11月13日起算，扣除因受處分人
    設址於臺北縣三重市之在途期間2日後，應於92年12月4日屆
    滿，受處分人竟遲至98年7月15日，始向原處分機關提出聲
    明異議狀，有聲明異議狀首頁所蓋之原處分機關收件章足憑
    ，顯見受處分人聲明異議，已逾法定之異議期間。至受處分
    人於異議狀所辯請求免罰等語，依首開說明，本件受處分人
    提起異議之程式於法不合，且無從補正，原審法院自無從就
    原處分機關所為之裁決處分有無理由等實體事項加以審酌，
    揆諸首揭條文規定，自應將其異議駁回。
五、抗告意旨略以：受處分人於92年11月12日收受本案裁決書時
    ，若不具有訴訟能力，則該裁決書之送達即非合法，本案聲
    明異議即未逾期，且受處分人於92年6月4日所為之交通違規
    行為時，係處於心神喪失或精神耗弱致不能處理事務之狀態
    ，爰請求原處分機關重為適當之處分，並請求對受處分人進
    行精神鑑定云云。
六、經查：受處分人之戶籍設於臺北縣三重市○○○路49號之1
    （3樓），且受處分人一直居住於戶籍址，直至98年7月27日
    原審開庭前數月，才搬遷至臺北縣蘆洲市○○路118之6號13
    樓居所，此據受處分人於原審調查時供認不諱（原審卷第12
    至13頁），且有個人基本資料查詢1件在卷可證。而受處分
    人為上開交通違規行為時已是年滿20歲之成年人，其既有能
    力騎乘機車行駛於道路上，復可清楚於掛號郵件收件回執上
    蓋用印章，以表示其收受該裁決書之意思，此有前揭舉發通
    知單、掛號郵件收件回執各1件在卷可稽（原審卷第3頁、第
    5頁）。又受處分人因「疑似雙極性情感疾病」，自94年11
    月4日起迄96年3月2日至馬偕紀念醫院就診，有病歷資料及
    診斷證明書影本各1件在卷可佐。從受處分人開始就醫，距
    離受處分人收受裁定書時間，約有2年之久，無從執此證明
    受處分人於92年11月12日收受裁決書送達時，已達心神喪失
    或精神粍弱致不能處理自己事務之狀態；復以受處分人雖於
    96年11月1日經鑑定後認有中度精神障礙，而領取中華民國
    身心障礙手冊，有該手冊影本1件附卷可稽（原審卷第10頁
    ）。然受處分人於原審98年7月27日調查時均能針對法官的
    問題回答，此觀諸原審調查時之訊問筆錄影本即明（原審卷
    第12至13頁），堪信受處分人即使取得身心障礙手冊，仍未
    達心神喪失或精神粍弱致不能處理自己事務之狀態。受處分
    人請求委請醫院進行精神鑑定云云，核無必要。況受處分人
    之胞姊乙○○於原審調查時陳稱受處分人並未經法院宣告禁
    治產等語（原審卷第13頁），益證受處分人於92年11月12日
    收受上開裁決書時，應具有足夠之認知與辨識能力，而生合
    法送達之效力。受處分人遲至98年7月15日聲明異議，顯逾
    20日之法定不變期間。原審以異議程式於法不合，無從補正
    ，法院自無從就原處分機關所為之裁決處分有無理由等實體
    事項加以審酌為由，逕予駁回，經核與法要無不合，受處分
    人提起本件抗告為無理由，應予駁回。
據上論斷，應依道路交通管理處罰條例第89條，道路交通案件處
理辦法第26條，刑事訴訟法第412條，裁定如主文。
中    華    民    國    98    年    9    月    15    日
                  刑事第五庭  審判長法  官   高明哲
                                    法  官   林洲富
                                    法  官   高玉舜
以上正本證明與原本無異。
不得再抗告。
                                    書記官   許雅淩
中    華    民    國    98    年    9     月    15    日


司法院資訊處製作；財團法人民間司法改革基金會備份。
